【裁判字號】    98,交訴,1
【裁判日期】    980805
【裁判案由】    公共危險等
【裁判全文】
福建金門地方法院刑事判決               98年度交訴字第1號
公  訴  人  福建金門地方法院檢察署檢察官
被      告  乙○○
上列被告因公共危險等案件，經檢察官提起公訴（97年度偵字第
359號），本院判決如下：
    主  文
乙○○犯傷害罪，累犯，處有期徒刑肆月；又犯肇事致人傷害逃
逸罪，累犯，處有期徒刑壹年。應執行有期徒刑壹年貳月。
    事  實
一乙○○前於民國96年間因偽造文書案件，經臺灣桃園地方法院
  判處有期徒刑6月，減為有期徒刑3月，甫於97年4月14日易科
  罰金執行完畢。仍不知悔改，於同年6月30日下午，騎乘車牌
  號碼260-PZB號重型機車，沿金門縣金城鎮○○路往水頭方向
  行駛，於行經金城鎮○○路2號金門水產試驗所前路段時，見
  甲○○騎乘車號399-PZB號重型機車於前方同向行駛，遂大聲
  喊叫：「停車！停車！」。甲○○回頭一望，係一陌生男子喊
  叫，一時驚慌，加速前行，乙○○尾隨至金城鎮○○○路一號
  宏玻陶瓷廠前路段時，超前停下回頭緊盯甲○○，甲○○受到
  驚嚇，機車稍微停頓一下後加速向前。乙○○繼續尾隨，於同
  日下午4時45分許，為妨害甲○○繼續行進之權利，竟基於強
  制及傷害之犯意，在金城鎮前水頭157號前路段，出手從甲○○後頸部拉扯其斜背於左肩之皮包後繫帶，甲○○急忙壓住皮
  包，乙○○復以右腳踹甲○○之左小腿左側下方，並以自己之
  機車右前車頭撞擊甲○○所騎乘機車之車頭左方，致甲○○失
  去重心人車倒地，因而受有左膝關節左側擦傷約7x3公分、腳
  踝擦傷約3x2公分、另左肩及左手指背擦傷、頭部血腫之傷害
  。乙○○明知其已肇事致甲○○受傷，竟為逃避法律責任即駕
  車逃逸。
二案經甲○○訴由金門縣警察局移送福建金門地方法院檢察署檢
  察官偵查後提起公訴。
    理  由
壹、證據能力部分：
一本件被告乙○○於警詢及檢察官偵訊時所為不利於己部分之陳
  述，並無證據顯示係出於強暴、脅迫、利誘、詐欺、疲勞訊問
  、違法羈押或其他不正之方法，亦無違反法定障礙事由經過期
  間不得訊問或告知義務規定之情形，依刑事訴訟法第156條第1
  項、第158條之2規定，應認有證據能力。
二證人甲○○、丙○○於警詢中之陳述，被告於言詞辯論終結前
  ，均不爭執其證據能力，本院審酌上開證人陳述作成之情況，
  認為作為本案證據尚屬適當，依刑事訴訟法第159條之5第2項
  ，得作為證據。
三證人甲○○於偵查中向檢察官所為之陳述，係以證人身分具結
  而為證言，復無何顯不可信之情況，且被告亦不爭其證據能力
  ，依刑事訴訟法第159條之1第2項規定，得為證據。
四卷附照片15幀（警卷第17頁至第24頁），係依機械（相機）之
  功能，攝錄實物形貌而形成之圖像，非屬人類意思表達之言詞
  或書面陳述，並不存在人對現實情形的知覺、記憶在表現時經
  常可能發生之錯誤，非供述證據，則無傳聞法則之適用，此外
  別無證據證明上開照片有何違法取證或偽造變造情形，被告亦
  未爭執，自有證據能力。
五卷附道路交通事故現場圖、道路交通事故調查報告表，係司法
  警察於偵查過程中，經常進行現場實況紀錄，且該等文書經常
  處於可能受公開檢查之狀態，其正確性及真實之保障極高，而
  現場歷經相當時日，難以重建，亦有尊重該等紀錄文書之必要
  性，且就該等紀錄，被告未曾主張有任何顯不可信情形存在，
  依刑事訴訟法第159條之4第1款，應認均有證據能力。
六按除顯有不可信之情況外，從事業務之人於業務上所須製作之
  紀錄文書、證明文書，得為證據，刑事訴訟法第159條之4第2
  款定有明文。又依醫師法第12條第1項，醫師執行業務時，應
  製作病歷。因此，醫師執行醫療業務時，不論患者是因病尋求
  診療，或因特殊目的而就醫，均應製作病歷，該病歷即屬醫師
  於醫療業務過程中所須製作之紀錄文書，而且每一醫療行為均
  屬可分，因其接續之看診行為而構成醫療業務行為，其中縱有
  因訴訟目的，例如被毆傷而尋求醫師之治療，對醫師而言，仍
  屬其醫療業務行為之一部分，仍應依法製作病歷，則該病歷仍
  屬業務上所製作之紀錄文書，與通常之醫療行為所製作之病歷
  無殊，自屬刑事訴訟法第159條之4第2款所稱從事業務之人於
  業務上所須製作之紀錄文書，而診斷證明書係依病歷所轉錄之
  證明文書，自仍屬本條項之證明文書，最高法院97年台上字第
  666號判決可資參照。再按醫師法第17條規定，醫師如無法令
  規定之理由，不得拒絕診斷書之交付，且若出具與事實不符之
  診斷書，依同法第28條之4第5款規定，處新臺幣（下同）10萬
  元以上50萬元以下之罰鍰，得併處限制執業範圍、停業處分1
  個月以上1年以下或廢止其執業執照，情節重大者，並得廢止
  其醫師證書，是其真實性極高，卷附行政院衛生署金門醫院診
  斷證明書，既係醫師業務上所製作，被告亦未曾主張該診斷證
  明書有任何顯不可信情況存在，揆諸前揭說明，自有證據能力
  。
貳、實體認定部分：
一訊據被告乙○○固坦承有於97年6月30日下午騎乘機車行經西
  海路段與甲○○之機車碰撞發生車禍後逃逸之事實，惟矢口否
  認有何強制、傷害之犯行，辯稱：當時我騎乘機車超越甲○○
  機車後，因前方遊覽車煞車，而緊急煞車，甲○○因而撞上我
  的機車後方，我看照後鏡未看到有人，往前騎一陣子後回頭才
  看到有人跌倒。我在水產試驗所附近，沒有對甲○○喊叫，在
  宏玻陶瓷廠附近，沒有超車停在甲○○前面，車禍發生時，也
  沒有拉扯甲○○的皮包或踢踹她。
二本院之判斷：
  被告於事實欄所載時地，肇致本件車禍，使甲○○受有左膝關
  節左側擦傷7x3公分、腳踝擦傷3x2公分、頭部血腫等傷害，並
  於肇事後逃逸等情，為被告所自承，並經證人甲○○先後於司
  法警察調查中、檢察官偵查中及本院審理時，陳述或結證屬實
  ，並有道路交通事故現場圖、調查報告表及署立金門醫院出具
  之診斷證明書各1份附卷資為佐證。是以被告惹起本件車禍，
  致被害人受傷後逃逸之事實，堪足認定。應予深究者，係被告
  是否基於傷害及妨害自由之故意，而惹起本件車禍？
(一)被告於宏玻陶瓷廠前，超車後攔停甲○○，此不但為證人甲○○於警詢及偵審中，一再為明確證述外，亦經證人丙○○先後
  於警詢陳述及本院審理時結證：我當天開車沿西海路行駛，在
  宏玻陶瓷廠前，看到被告騎機車靠近甲○○的機車，甲○○兩
  腳突然放下煞車停下來，被告瞄了甲○○一眼後，二人繼續前
  行，核與證人甲○○證述：被告超車後突然停在我前面，並瞪
  我一眼，我害怕趕緊加速離去之情節相符，自屬真實，被告空
  言否認，自不足採。
(二)被告行駛至前水頭157號前，先伸手自背後頸部拉扯甲○○之
  皮包繫帶，因甲○○護住其皮包，被告復用腳踹甲○○左小腿
  ，並以機車前車頭擦撞甲○○機車頭，使甲○○人車倒地，而
  受傷等事實，亦經證人甲○○於警詢及偵審中供述或結證甚明
  。證人丙○○亦於警訊供述及審理中結證：我開車行駛至甲○○發生車禍的地方，看到甲○○人車倒地，甲○○已經跌坐在
  那邊，我停下來看看，我問她發生什麼事情，她說前面有一台
  車把她踢倒、推倒（本院卷第84頁），我就去追那部機車，有
  發現被告的機車，但後來機車逃入水頭碼頭新建通關大樓停車
  區，看不到，就沒有繼續追。按一般人在事故剛發生，危急時
  ，當場對他人所為事件的陳述，其真實性最為可靠。甲○○於
  被撞擊倒地受傷，適有證人丙○○經過並停車詢問，在危急時
  ，將肇事者及受傷原因，很簡要的告訴丙○○，請丙○○協助
  去追肇事者，若係一般車禍，甲○○斷不會告訴丙○○被一部
  車的人踢倒、推倒。是以證人甲○○與丙○○證詞一致，且極
  為真實，自可信實。而且從卷附照片顯示：被告之車號260-PZ
  B號機車，右前車頭淺灰色塑膠護板，有一半圓形之新的黑色
  擦撞痕跡；甲○○車號399-PZB號機車，車頭左側及煞車桿、
  車身有明顯刮痕，有照片15張附卷可參。可見被告機車之右前
  車頭及甲○○之機車確曾發生過擦撞，此與甲○○之證詞吻合
  。
(三)至於被告在金城鎮○○路2號金門水產試驗所前路段大聲喊叫
  要求甲○○停車之事實，亦經證人甲○○迭於警詢、檢察官訊
  問及本院審理時證述歷歷，且甲○○與被告素無怨隙，當無設
  詞誣陷之理，且非本案犯罪構成要件之重要部分事實，證人實
  無必要為虛偽指陳，堪認其此部分證言為真實。
(四)被告之辯解不實，不足採信：被告謂無在宏玻陶瓷廠前攔下甲○○，並瞪她一眼，但被告確有該行為，業如前述，足見被告
  有說謊的情形。而其於本院審理時被告先是陳稱因為伊當時超
  越甲○○所騎乘之機車時離甲○○太近，致前方車輛煞車、其
  跟著煞車時甲○○煞車不及，撞到伊機車車尾（本院卷第164
  頁），後又稱伊當時超越2、3部機車，不能確定是否曾經超越
  過甲○○所騎乘之機車（本院卷第174至175頁）。對於究竟曾
  否超越甲○○之機車前後供詞反覆；所稱當時路面有好幾部機
  車之供述亦與證人甲○○、丙○○於警詢中陳述案發時並無其
  他機車之證詞不符（本院卷第174頁、警卷第8、12頁）；又被
  告於警詢中當時因前方遊覽車煞車，伊亦跟著煞車，感覺機車
  後方遭到撞擊，看左方照後鏡發現後方沒有車輛，不知是遭何
  車何物碰撞，也可能是路面凹陷所引起之反應（警卷第2頁）
  ，惟車輛互相碰撞係平行的受力，與路面凹凸致機車顛簸彈跳
  係垂直的受力截然不同，且甲○○既因而人車倒地，顯見該車
  輛碰撞之力道應甚為猛烈，一般人於機車行進時感覺後方受到
  猛烈撞擊，本能反應應係立即回頭查看，被告稱當時反應係看
  照後鏡與常情不符；其於檢察官訊問時稱當時甲○○機車撞上
  伊機車右後方，伊看左方照後鏡（偵卷第21頁），亦不合常理
  ，所辯諸多破綻，顯屬臨訟杜撰意圖飾卸之詞，均不可採。另
  被告指摘證人甲○○稱被告以腳踢踹其車身左側，則甲○○應
  係向右方傾倒，惟依卷證顯示其係向左方傾倒，顯違常理。然
  常人騎乘機車行進間驟然遭人自左方踹擊致機車向右傾倒，失
  去平衡，重心不穩、操駕失控而向左傾倒本非不可想像之事，
  尚無從據此反證被告未曾以機車車頭撞擊甲○○所騎乘機車、
  亦未以腳踢踹甲○○。本件事證明確，被告犯行堪以認定，應
  依法論科。
二核被告所為，係犯刑法第304條第1項之強制罪、第277條第1項
  之傷害罪及同法第185條之4之肇事逃逸罪。被告前揭拉扯踢踹
  告訴人甲○○以妨害其繼續行進之犯行係一行為同時觸犯強制
  罪及傷害罪，為想像競合犯，應從一重之傷害罪論處。又所犯
  傷害與其後之肇事逃逸罪間，犯意個別，行為互殊，應予分論
  併罰。又被告有如犯罪事實欄所載之前案紀錄，甫於97年4月
  14 日執行完畢之事實，有臺灣高等法院被告前案紀錄表附卷
  可參，其於受有期徒刑之執行完畢後，五年以內故意再犯有期
  徒刑以上之本罪，為累犯，應依法加重其刑。爰審酌被告所受
  教育程度為國中肄業，原與告訴人素不相識，竟於晝間人車來
  往之道路，無故對騎乘機車高速行進間之告訴人施以暴力橫加
  攔阻，致告訴人人車倒地受有如犯罪事實欄所載之傷害，且明
  知已肇事致人成傷，竟未施加救護或報警即逕自駕車逃逸，惡
  性非輕，犯後始終否認強制及傷害犯行，多次經合法傳喚無正
  當理由不到庭接受審判，且迄未與告訴人達成和解，犯後態度
  不佳等一切情狀，量處如主文所示之刑。
據上論斷，應依刑事訴訟法第299條第1項，刑法第277條第1項、
第304條第1項、第185條之4、第55條、第47條第1項，刑法施行
法第1條之1，判決如主文。
中    華    民    國    98    年    8     月    5     日
                  刑事庭  審判長法  官  康樹正
                                法  官  鄭銘仁
                                法  官  許嘉容
以上正本證明與原本無異。
如不服本判決，應於送達後10日內向本院提出上訴書狀，並應敘
述具體理由。如未敘述上訴理由者，應於上訴期間屆滿後20日內
向本院補提理由書狀（均須按他造當事人之人數附繕本）「切勿
逕送上級法院」。
                                書記官  徐振玉
中    華    民    國    98    年    8     月    7     日
附錄法條：
中華民國刑法第277條
傷害人之身體或健康者，處3年以下有期徒刑、拘役或1千元以下
罰金。
犯前項之罪因而致人於死者，處無期徒刑或7年以上有期徒刑；
致重傷者，處3年以上10年以下有期徒刑。
中華民國刑法第185條之4
駕駛動力交通工具肇事，致人死傷而逃逸者，處6月以上5年以下
有期徒刑。


司法院資訊處製作；財團法人民間司法改革基金會備份。
